【裁判字號】    92,交抗,188
【裁判日期】    921030
【裁判案由】    聲明異議
【裁判全文】
臺灣高等法院臺南分院刑事裁定            九十二年度交抗字第一八八號     Ｃ
      抗  告  人
      即受處分人  甲  ○  ○
右列抗告人因違反道路交通管理處罰條例案件，不服臺灣嘉義地方法院九十二年度交
聲字第四一號（中華民國九十二年八月二十九日）裁定，提起抗告，本院裁定如左：
      主      文
抗告駁回。
      理      由
一、抗告意旨略以：抗告人於民國（下同）九十一年九月二十七日下午三時二十分許
    ，駕駛車牌號碼Ｘ２－８８６號營業曳引車，沿台十九線公路由南向北行駛，途
    經嘉義縣義竹鄉東光村台十九線八九‧三公里處，與被害人陳崑輪所駕駛之車牌
    號碼ＬＳＩ－０４３號重機車發生車禍，被害人陳崑輪經送醫不治死亡案。肇事
    當時係因被害人所騎乘之重機車前後瞬間變換前進方向，抗告人曾先後做出二次
    閃避動作，第一次約在九十至一百公尺見被害人由西向東橫越道路前進時，當時
    抗告人行駛在內線車道為避免撞及，隨即調整方向盤將車頭由原內車道行駛朝偏
    向外車道行駛閃避，惟第二次六十至五十公尺時被害人行進至中間分隔道叉口時
    ，突又原地迴轉惟方向改由西向東橫越道路前進，因發生時間短暫當時抗告人車
    輛已朝向外車道前進，待反應調整方向盤朝向內車道閃避時已來不及，抗告人車
    頭右前乃撞及被害人重型機車右側後輪靠近擋泥輪弧附近而肇事，依車禍現場圖
    顯示該道路內、外車道路面橫寬約七公尺，被害人前後變換車行方向僅在瞬間，
    就一般駕駛人身處此一狀況均無法完全防範，且被害人未依道路安全規則第一二
    五條第一項第二款規定：慢車行近無號誌之交叉路口，應減速慢行，看清左右確
    無來車，迅速通過，而被害人違規橫向穿越車道事實明確；又就兩車撞擊位置來
    看，抗告人曳引車右前大燈及方向燈與被害人機車右後座接觸擦撞刮痕來看應為
    側撞，而非前後車追撞，此可從被害人撞損機車位置照片中可資證明；被害人為
    當地居民平日以務農為生，對當地道路熟悉，且年齡已近七十七歲，對應遵守之
    交通法規必然未與一般駕駛人習慣來得注意，依當日被害人之駕駛行為，瞬間前
    後多次改變前進方向，自非常人所能理解，然被害人自信為安全正當，且無危害
    ，故而搶道而無視幹道行駛中之曳引車駛近，才導致此一不幸事件發生，而抗告
    人在被害人忽然前後兩次橫越道路改變方向，業已做出兩次閃避動作，已盡注意
    能事，至於抗告人超速部分，並無結果之不法，然庭上並未就車禍發生之事實證
    據其主因乃被害人重大違規所致，而對抗告人已善盡注意之事實部分，並未給予
    公平之裁決，抗告人已受有期徒刑之宣告，再裁罰吊銷駕照一年無疑雪上加霜，
    爰請求撤銷原裁定云云。
二、原法院以抗告人甲○○於九十一年九月二十七日下午三時二十分許，駕駛車牌號
    碼Ｘ２－８８６號營業曳引車，行經嘉義縣義竹鄉東光村台十九線八九‧三公里
    處，撞擊被害人陳崑輪所駕駛之車牌號碼ＬＳＩ－０４３號重機車後座及後車輪
    ，被害人因而死亡等情，有道路交通事故調查報告表、車禍現場照片、勘驗筆錄
    、驗斷書、相驗屍體證明書在卷可憑。依前開道路交通事故調查報告表所載，本
    件肇事當時係日間，天氣晴朗，當地行車速度為七十公里，道路為平坦、乾燥、
    無缺陷之柏油路面，又無障礙物，視距良好，抗告人在行車速限七十公里之路段
    行駛，應注意依速限行駛，並盡其車前狀況注意義務，乃其並無不能注意之情事
    ，竟疏於注意，以超過九十公里之時速超速行駛該路段而肇事，此有據肇事後取
    自其車之行車紀錄器顯示，肇事當時時速超過九十公里，且就道路交通事故調查
    報告表所繪之煞車距離，最長竟達四十二點五公尺，依汽車煞車距離、行車速度
    及道路摩擦係數對照表所示，足見抗告人當時開車之時速在八十公里以上可堪認
    定。抗告人因未注意車前狀況，因此煞車、閃避均不及，乃撞擊被害人之機車後
    輪，造成被害人死亡之事實，灼然明矣。雖抗告人稱被害人騎機車先自東向西橫
    越台十九線公路至路中安全島，再迴轉由西向東行駛致無法預見及防範云云，然
    就卷附照片被害人之機車被撞位置及破損狀況，並參酌抗告人煞車距離及道路狀
    況等，上揭所辯不惟與常情不符，況抗告人未仔細注意車前狀況，及超速行駛併
    合，造成本件事禍，致被害人死亡當無可議。因認原處分機關以抗告人違反道路
    交通安全規則第九十三條第一項、第九十四條第三項規定，肇事致被害人死亡，
    依道路交通管理處罰條例第六十一條第一項第四款、第六十三條第一項第一款，
    除處新台幣二千三百元罰鍰外，並吊銷其駕駛執照及記違規點數一點，於法並無
    不當，而駁回其異議。本院核無違誤。抗告人超速行駛，已有行車紀錄器及繪製
    之煞車痕距離可證，事證明確，其抗告意旨，仍執前詞，指摘原裁定不當，為無
    理由，應予駁回。
三、爰依刑事訴訟法第四百十二條，裁定如主文。
中    華    民    國      九十二      年      十      月      三十      日
                                  臺灣高等法院臺南分院刑事第二庭
                                      審判長法官  黃    崑    宗
                                            法官  莊    俊    華
                                            法官  林    勝    木
右正本證明與原本無異。
不得再抗告。
                                      法院書記官  吳    秋    賢
中    華    民    國      九十二      年      十      月      三十一    日


司法院資訊處製作；財團法人民間司法改革基金會備份。
